【裁判字號】    99,上易,1690
【裁判日期】    991028
【裁判案由】    恐嚇等
【裁判全文】
臺灣高等法院刑事判決                99年度上易字第1690號
上  訴  人  臺灣基隆地方法院檢察署檢察署
上  訴  人
即  被  告  乙○○
選任辯護人  張振興律師
上列上訴人因被告恐嚇等案件，不服臺灣基隆地方法院99年度易
字第203號，中華民國99年6月11日第一審判決（起訴案號：臺灣
基隆地方法院檢察署99年度偵字第584號），提起上訴，本院判
決如下：
    主  文
上訴駁回。
    事  實
一、乙○○係基隆市○○區○○街山海觀社區之保全組長；甲○
    ○係山海觀社區管理委員會之主任委員。乙○○因不滿甲○
    ○屢以「耗電」為由，禁止保全人員使用電暖設備，遂於民
    國99年1月5日晚間11時左右，在該社區警衛崗亭外，與甲○
    ○理論，並因甲○○堅持己見，而萌生恐嚇他人致生危害於
    安全之故意，當場對甲○○揚言：「妳做主委沒有什麼好囂
    張，太假肖，我就讓妳好看」（臺語），藉此言詞而將加害
    甲○○生命、身體、自由之事，恐嚇甲○○，使甲○○心生
    畏懼；又乙○○見甲○○屢經言詞溝通猶不相讓，一時怒由
    心起，竟另行萌生公然侮辱之犯意，在上開不特定人得以共
    見共聞之公共場所，以「幹你娘雞巴、臭雞巴、妳去給人家
    幹」等足可貶抑甲○○人格之言詞，接續詈罵甲○○而對之
    施以公然侮辱。
二、案經甲○○訴由基隆市警察局第二分局移送臺灣基隆地方法
    院檢察署檢察官偵查起訴。
    理  由
壹、程序部分：
一、按「被告以外之人於審判外之陳述，雖不符前四條之規定，
    而經當事人於審判程序同意作為證據，法院審酌該言詞陳述
    或書面陳述作成時之情況，認為適當者，亦得為證據。」「
    當事人、代理人或辯護人於法院調查證據時，知有第159條
    第1項不得為證據之情形，而未於言詞辯論終結前聲明異議
    者，視為有前項之同意。」刑事訴訟法第159條之5第1項、
    第2項分別定有明文。查本案相關證人即陳國進於「審判外
    之言詞陳述」，業經被告及其辯護人於本院言詞辯論期日表
    示同意作為證據（本院卷第48頁），依上規定，應認有證據
    能力。
二、另證人林采蓁、劉子毅於偵查中所為證述，辯護人並未釋明
    有何顯不可信之情，僅泛謂屬審判外陳述而否認其證據能力
    ，惟本院依上述證人於偵查結證證言時，並無何受脅迫、利
    誘或其他應予排除其證言之事由，認其等證言，與刑事訴訟
    法第159條之1第2項之規定相符，而有證據能力，辯護人上
    項抗辯，並不足取。
貳、實體認定：
一、訊之被告乙○○固不否認曾於事實欄所載時、地，與甲○○
    互為理論爭執，惟矢口否認有何公然侮辱或恐嚇之犯行，辯
    稱：伊於首開時、地，並無詈罵甲○○，或將加害生命、身
    體、自由之事恐嚇甲○○而使之心生畏懼云云。經查：
  (一)被告乙○○係山海觀社區之保全組長，於99年1月5日晚間11
    時左右，在基隆市○○區○○街山海觀社區警衛崗亭外，因
    與山海觀社區管理委員會之主任委員即告訴人甲○○，就保
    全人員得否使用電暖設備溝通未果，而一度對告訴人甲○○
    揚言：妳做主委沒有什麼好囂張，太假肖，我就讓妳好看（
    臺語）等語，使告訴人甲○○因而心生畏懼；其間，並曾藉
    由足可貶損告訴人甲○○人格尊嚴之幹你娘雞巴、臭雞巴、
    妳去給人家幹等言詞，詈罵告訴人甲○○而對告訴人甲○○
    公然施以侮辱」等情，業據告訴人甲○○以證人身分於原審
    審理時證述綦翔（原審卷第28頁至第29頁），核與證人林采
    蓁（告訴人女兒）於偵查時結證稱：伊確曾目擊「被告對告
    訴人恫稱『妳做主委沒有什麼好囂張，太假肖，我就讓妳好
    看』（臺語），暨對告訴人惡言相向而詈罵『幹你娘雞巴、
    臭雞巴、妳去給人家幹』」等情詞相符（偵卷第51頁至第52
    頁），亦與證人陳國進即當日在上開崗哨內管理車輛進出之
    保全人員結稱：「被告及告訴人確曾於99年1月5日晚間11時
    左右，在山海觀社區警衛崗亭外講話，他2人可能是為了電
    暖器使用乙事而在外面講話，我不知他2人實際對話的內容
    ，但他們講話的聲音確實『有比較大聲』」等語（偵卷第59
    頁），及證人劉子毅即山海觀社區總幹事於偵查時結稱：「
    告訴人確曾以『耗電』為由，反對山海觀社區的保全人員使
    用電暖設備，並於案發前1、2天，提議回收崗哨內放置的電
    暖設備；案發當日即99年1月5日晚間11時左右，我接獲告訴
    人來電詢問『電暖器為何又被拿下去使用』，於是我打電話
    到中控室想找保全組長即被告查明此事，但接電話的人告稱
    被告已經趕赴案發崗哨，我遂又打電話給正在崗哨值班的其
    中一名保全人員陳國慶，請陳國慶將電話轉給人已至該處的
    被告接聽；對話中，我確實有聽到被告說『三字經』，但我
    不確定該『三字經』的內容為何，我記得的是被告講『ⅩⅩ
    Ⅹ，冬天那麼冷不給人家用，他憑什麼不讓人家用』，但我
    們講不到二句，他便將電話掛掉。我能確定的只有『他情緒
    不穩定時，就會習慣性的說三字經』」等語（偵卷第22頁至
    第23頁）相符。
  (二)證人謝張彬即獲報後趕赴現場之員警亦於原審審理時到庭結
    稱：「我到場時，有看見被告、告訴人2人，但沒有注意到
    告訴人女兒林采蓁是否在場，但告訴人車子確實停在被告、
    告訴人2人爭執位置之旁，告訴人車子停放的位置，距離告
    訴人、被告2人站立爭執的位置，中間只有2、3公尺遠。…
    我與陳志成到場時，被告、告訴人2人互相吵架，而且吵得
    很激烈，因為他們2個人靠的很近，且吵的很激烈，所以我
    與陳志成擔心他們2人接下來會打起來，因此，我、陳志成
    第一個動作就是直接分開被告、告訴人，所以沒有注意到他
    們2人吵架的內容。被告、告訴人被我們2人分開以後，我們
    2人接著向他們2人瞭解他們2人吵架的原因，得知他們2人是
    為了電暖爐的事情吵架，而且告訴人當場也有提到對方（意
    指被告）罵她這件事，至於告訴人有沒有提到她於稍早前被
    罵的具體內容，我不記得了。接下來我們先將被告、告訴人
    資料抄下來，然後，為了避免他們2人繼續發生爭執，所以
    我們請甲○○一同回派出所，接下來請所裡的備勤同事跟甲
    ○○瞭解事情的經過，…後來告訴人開車隨我們回派出所時
    ，我確實有看到告訴人的2個女兒從告訴人車內下來，所以
    告訴人說她2個女兒於案發時在她的車上這件事情，應該沒
    有錯」等情（原審卷第25頁至第26頁），益證告訴人甲○○
    證稱被告惡言相向而遭恐嚇、公然侮辱等情，乃至告訴人女
    兒即證人林采蓁結稱其於案發當日亦在現場並因之目睹告訴
    人遭被告恐嚇、公然侮辱等經過情節，俱非出於虛捏，而足
    堪認定被告本件犯行。
  (三)被告雖迭指「甲○○、林采蓁之所證上情俱非實在」，然倘
    被告所辯非虛，即其當日僅係「單純」與告訴人甲○○就「
    保全人員得否使用電暖設備」乙事溝通未果而別無其他「欺
    人行止」，則衡諸彼2人均係山海觀社區住戶，則甲○○不
    思和睦共處反「無中生有」、「興風作浪」藉以「惡化」彼
    等關係而從中橫生枝節之動機、目的究何所在？據此以觀，
    相較於告訴人甲○○「核無齟齬」、「具體特定」且「有所
    本（即與證人林采蓁、陳國進、劉子毅、謝張彬之所證內容
    相合一致，詳如前述）」之指控內容而言，被告上開辯詞，
    並不可採。綜上，本件事證明確，應依法論科。
二、論罪科刑：
    核被告所為，係犯刑法第305條之恐嚇罪及同法第309條第1
    項之公然侮辱罪。被告所犯上開二罪，犯意各別，行為互殊
    ，應予分論併罰，原審同上認定，並審酌被告因細故而出口
    傷人並出言恫嚇，顯見其行為控制力薄弱，犯後亦不思道歉
    悔過，絲毫不尊重他人，法紀觀念顯屬淡薄，惟姑念被告係
    體恤保全人員寒冬站崗之辛勤，一時衝動、未能深思而罹刑
    典，兼以參酌被告之品行、生活狀況、智識程度、告訴人之
    法益侵害等一切情狀，分別量處恐嚇犯行，拘役50日；公然
    侮辱犯行，拘役30日，併均諭知易科罰金之折算標準暨定其
    應執行之刑為拘役70日及易科罰金之折算標準，經核並無違
    誤，量刑亦無不當，應予維持。
、檢察官及被告上訴無理由之說明：
一、公訴人依告訴人請求上訴意旨略以：被告上述言行嚴重傷害
    告訴人，是有必要依告訴人意見提起上訴云云，惟按量刑輕
    重，係屬事實審法院得依職權自由裁量之事項，苟其量刑已
    以行為人之責任為基礎，並斟酌刑法第57條各款所列情狀，
    而未逾越法定刑度或有濫用權限情事，即不得任意指為違法
    （最高法院75年臺上字第7033號判例、98年度臺上字第5002
    號判決意旨參照）。本件原判決於量刑時依刑法第57條規定
    審酌被告相關一切情狀（原判決第5頁第16行以下），衡已
    就量刑刑度詳為審酌並敘明理由，既未逾越法定刑度，復未
    濫用自由裁量之權限，所為量刑核無不當或違法，亦無違反
    比例原則之可言。是檢察官依告訴人所請提起上訴，指摘原
    審量刑不當云云，並不可採，而無理由，應予駁回。
二、被告及其辯護人除仍執陳詞否認犯罪而提起上訴外，另聲請
    傳喚證人杜世仁（本院卷第29頁）云云。惟被告確有本件犯
    行部分，既經本院說明被告辯解不可採之理由於上；至其等
    另遲於本院審理時方請求傳喚證人杜世仁部分，因明顯與被
    告於偵查時自陳在場人員並無杜世仁之供述（偵卷第21頁）
    不符，且與謝張彬於原審證述其至現場時未見杜世仁之證言
    相左，本院經參酌刑事妥速審判法第3 條之規定，因認別無
    再行調查之必要，綜上，本件被告及其辯護人以上述事由上
    訴，亦無理由，應併予駁回。
據上論斷，應依刑事訴訟法第368條，判決如主文。
本案經檢察官劉靜婉到庭執行職務。
中    華    民    國    99    年    10    月    28    日
                  刑事第九庭  審判長法  官  陳貽男
                                    法  官  周盈文
                                    法  官  詹駿鴻
以上正本證明與原本無異。
不得上訴。
                                    書記官  梁淑時
中    華    民    國    99    年    10    月    28    日

司法院資訊處製作；財團法人民間司法改革基金會備份。
